【裁判字號】    90,訴,67
【裁判日期】    900215
【裁判案由】    妨害自由
【裁判全文】
臺灣嘉義地方法院刑事判決                              九十年度訴字第六七號
    公  訴  人  臺灣嘉義地方法院檢察署檢察官
    被      告  丙○○
右列被告因妨害自由案件，經檢察官提起公訴（八十九年度偵字第七二二九號），本
院判決如左：
    主  文
丙○○共同以非法方法，剝奪人之行動自由，累犯，處有期徒刑月，如易科罰金，
以佰元折算壹日。
    事  實
一、丙○○前於民國八十六年間因賭博案件，經本院八十六年簡字第一七一號判處有
    期徒刑四月，如易科罰金，以三百元折算一日確定，並於八十六年十二月二十四
    日執行易科罰金完畢。仍不知悔改，明知乙○○（傷害及妨害自由部分另案審理
    中）與甲○○原係同居關係，因感情不睦，二人於八十九年七月二十二日凌晨四
    時許，同至乙○○位於嘉義市竹村里二鄰二○之七四號五樓之三租屋處談判不成
    ，乙○○竟持掃帚毆擊甲○○，致甲○○全身包括四肢多處均受有明顯瘀傷腫脹
    等傷害，嗣乙○○復基於剝奪他人行動自由之犯意，手持掃帚喝令甲○○不得離
    去，否則予以毆打，使甲○○不能自由離去，因而剝奪其行動自由。後乙○○於
    同日凌晨五時許，以電話通知丙○○至上址，丙○○到達時，見甲○○全身瘀腫
    坐在客廳，乙○○手持掃帚立於一旁，明知甲○○適為乙○○剝奪行動自由中，
    迄同日上午七時許，甲○○見乙○○進入房間欲趁機離去之際，丙○○竟與乙○○基於剝奪甲○○行動自由之共同犯意聯絡，向甲○○揚稱：「你想逃，頂多讓
    你告傷害！」等語，隨即以手強將甲○○拉回客廳，使甲○○不能自由離去，因
    而剝奪其行動自由。
二、案經甲○○訴由臺灣嘉義地方法院檢察署檢察官偵查起訴。
    理  由
一、訊據被告丙○○對於於右開時地經另案被告乙○○通知到場，並於另案被告乙○○暫時離開客廳之際，見告訴人甲○○欲離去時，予以阻止之事實固坦承無諱，
    惟矢口否認有何犯行，辯稱：其並未以手強拉住告訴人，使其不得離去，僅出自
    好意叫甲○○坐下來談而已，並未妨害其自由云云。經查：右開犯罪事實，業據
    告訴人於偵查及審理時指訴綦詳，而告訴人遭另案被告乙○○毆打成傷後，於被
    告及另案被告乙○○在場下未離去現場，均為被告及另案被告乙○○所供陳不諱
    （八十九年度發查字第三三號影印卷第十六頁、第二十二頁訊問筆錄），另告訴
    人於被告到場時四肢已受有明顯瘀傷腫脹之傷害等情，有行政院衛生署嘉義醫院
    八十九年七月二十四日（八九）嘉醫診字第二七三四號傷害診斷書一紙及受傷照
    片二紙在卷（八十九年度發查字第三三號影印卷第六頁至第八頁）可參。雖被告
    以前開情詞為辯，惟被告於偵查中既承：「（問：你到場有無看到告訴人受傷？
    ）有受傷，乙○○手上有一支東西。」（八十九年度他字第二○二九號影印卷第
    十一頁訊問筆錄），被告顯然於到達現場時已知告訴人遭另案被告乙○○毆打成
    傷，又參酌前開受傷照片及傷害診斷書所示，告訴人四肢受有之瘀傷範圍至為明
    顯，一望即知受有重創而痛苦不堪，衡諸常人如處在相同情境下，覓得良機，理
    應離開就醫或逃之夭夭，免遭不測，被告竟稱告訴人自願留下，未免悖於常理，
    是告訴人於另案被告乙○○暫離客廳而欲逃離現場之際，當因告訴人之不法腕力
    舉止始受制而未及時離去，應堪認定。此外，告訴人為另案被告乙○○毆打成傷
    後，於被告到場猶未離去，斯時被告既然目及另案被告乙○○執有器物立於一旁
    ，按照常理判斷，應知告訴人正為另案被告乙○○實力支配下而行動受制，被告
    明知此情並出手限制告訴人行動，自應負起共同妨害告訴人自由之責。是被告所
    辯，皆與論理有違，無非臨訟避重就輕之詞，不值採信。事證明確，其犯行堪以
    認定。
二、核被告所為，係犯刑法第三百零二條第一項之妨害自由罪。被告與另案被告乙○○間就前開犯行，有犯意聯絡及行為分擔，均為共同正犯。另被告前於八十六年
    間因賭博案件，經本院八十六年簡字第一七一號判處有期徒刑四月，如易科罰金
    ，以三百元折算一日確定，並於八十六年十二月二十四日執行易科罰金完畢，有
    臺灣嘉義地方法院檢察署刑案資料查註紀錄表、臺灣高等法院被告全國前案紀錄
    表各一份在卷（八十九年度偵字第七二二九號卷第二頁至第三頁，本院卷第五頁
    至第十頁）可按，其受有期徒刑之執行完畢，五年以內再犯本件有期徒刑以上之
    罪，為累犯，應依刑法第四十七規定，加重其刑。爰審酌被告僅於他人妨害自由
    行為繼續中，參與其犯行，行為分擔程度之輕重，犯罪之動機、目的、方法，尚
    未取得告訴人之諒解，事後否認犯行多所卸責之態度等，量處如主文所示之刑，
    並諭知易科罰金之折算標準，以資懲儆。
據上論斷，應依刑事訴訟法第二百九十九條第一項前段，刑法第二十八條、第三百零
二條第一項、第四十七條、第四十一條第一項前段，罰金罰鍰提高標準條例第一條前
段、第二條，判決如主文。
本案經檢察官張長樹到庭執行職務。
中      華      民      國    九十      年      二      月     十五     日
                                      臺灣嘉義地方法院刑事第二庭
              法  官  張  道  周
右正本證明與原本無異。
如不服本判決，應於判決送達後十日內向本院提出上訴狀( 應附繕本 )。
中      華      民      國    九十      年      二      月     十六     日
                                          書記官  王  佩  湘
附錄本判決論罪法條全文
刑法第三百零二條第一項
私行拘禁或以其他非法方法，剝奪人之行動自由者，處五年以下有期徒刑、拘役或三
百元以下罰金。


司法院資訊處製作；財團法人民間司法改革基金會備份。
